【裁判字號】    90,自,149
【裁判日期】    900704
【裁判案由】    詐欺
【裁判全文】
臺灣臺北地方法院刑事判決                            九十年度自字第一四九號
    自  訴  人  丁○○○
    被      告  乙○○
右列被告因詐欺案件，經自訴人提起自訴，本院判決如左：
    主  文
本件自訴不受理。
    理  由
一、自訴意旨略以：被告乙○○與丙○○（本院審理中）及甲○○（本院審理中）共
    同意圖為自己不法之所有，而基於詐欺取財之概括犯意聯絡，竟由被告乙○○自
    民國八十八年底至八十九年三月十八日間，連續持如附表所示編號一至五號之支
    票前去自訴人臺北市○○○路三九九巷一九號十三樓住處，向自訴人施用詐術偽
    稱「編號一、二號支票均係其男友甲○○授權其簽發，且編號三、四、五號支票
    均係業務往來收受之客票，該五張支票均信用良好」等語，而被告乙○○為求取
    信於自訴人，並在前揭五張支票票背蓋用被告丙○○所開設之「輝政國際貿易有
    限公司」（以下簡稱輝政公司）之公司章及被告乙○○個人私章用以表示票據背
    書之用意，致自訴人誤信被告乙○○所交付前揭支票均係由輝政公司負擔背書責
    任，遂因而陷於錯誤而收受前揭支票並先後陸續調現交付予被告乙○○，詎被告
    乙○○於前揭支票經提示遭退票之後，對自訴人求償請求均置之不理，自訴人共
    計遭被告乙○○詐騙新台幣（下同）五百五十二萬七千四百七十五元，因認被告
    乙○○、丙○○及甲○○三人均共同涉有刑法第三百三十九條第一項之詐欺取財
    罪嫌等語。
二、按同一案件繫屬於有管轄權之數法院，由繫屬在先之法院審判之，而繫屬在後之
    法院，應諭知不受理之判決，並得不經言詞辯論為之，刑事訴訟法第八條前段、
    第三百零三條第七款、第三百零七條分別定有明文。又訴訟上所謂一事不再理之
    原則，關於實質上一罪或裁判上一罪，亦均有其適用，最高法院六十年台非字第
    七七號著有判例。次按，「（一）同一案件擊屬於有管轄權之數法院者，除經直
    接上級法院裁定由擊屬在後之法院審判外，後繫屬之法院即應諭知不受理，而應
    擊屬在先之法院審判，刑事訴訟法第八條、第三百零三條第七款設有明文。（二
    ）連續數行為而犯同一之罪名，則檢察官已就犯罪事實一部起訴，其效力及於全
    部，自不得就其後之連續犯罪事實再行起訴」，復有最高法院五十六年度台非字
    第一○九號裁判意旨可資參照。
三、查本件被告乙○○另案被訴之犯罪事實為：「乙○○係坐落台北縣永和市○○街
    五０號一樓輝政國際貿易有限公司之股東，其父丙○○係該公司之負責人。乙○○自民國八十一年間起，未經輝政國際貿易有限公司同意，竟擅自刻輝政國際貿
    易有限公司之印章，並基於概括之犯意，為增強信用度，連續在其所收受之支票
    （客票）上，以該偽造之輝政國際貿易有限公司印章冒名該公司背書轉讓給其客
    戶用以調借現金週轉，嗣其分別轉讓員順企業有限公司蔡佳樹、陳文發簽發，以
    第七商業銀行員林分行、彰化銀行營業部為付款人，面額新台幣（下同）一百零
    二萬五百元、一百十二萬五千元，票載發票日為八十九年六月十日、八十九年六
    月卅日之第六三六八八號、第0000000號支票向客戶融資，嗣各該支票退
    票後，持票人持向丙○○催討債務，丙○○始發現上情。」有臺灣台中地方法院
    檢察署檢察官八十九年十一月十日之八十九年度偵緝字第七八一號聲請簡易判決
    處刑書影本在卷可稽，而臺灣台中地方法院並已於八十九年十一月二十三日受理
    繫屬，且於八十九年十二月十二日改分為該院八十九年訴字第三０一九號以通常
    程序審理且尚未審理終結之事實，有臺灣高等法院被告全國前案紀錄表及本院與
    臺灣台中地方法院刑事庭孝股法官九十年四月二十七日公務電話紀錄附卷可參。
四、本件訊據被告乙○○，其就臺灣台中地方法院八十九年訴字第三０一九號被訴偽
    造輝政公司印章並持以蓋用等情均自白不諱，並供稱：附表編號一之支票背面所
    蓋用之輝政公司印章與其在台中另案所使用之印章係同一，而編號二至五之背書
    章則係其另行去刻製之另一輝政公司印章，且其在臺中與臺北自行刻製輝政公司
    印章之時間大約是同時，而刻章原因均係為收發文件辦理贈品業務及客票背書調
    現等語無訛（見本院九十年四月二十三日訊問筆錄），則核被告乙○○前後二案
    所使用之輝政公司印章有一係相同，而其另一在臺北偽刻之輝政公司印章所刻製
    原因復係同一，且二印章刻製時間相近並均係侵害輝政公司法益，並核與自訴人
    起訴之右揭詐欺犯行，於票據背書之手段相同，堪認係基於概括之犯意而為，應
    屬連續犯，為裁判上一罪之同一案件，而本案係於九十年二月二十二日繫屬本院
    ，本院為繫屬在後之法院，依照上開說明，本件爰不經言詞辯論，逕為諭知不受
    理之判決。
據上論斷，應依刑事訴訟法第三百四十三條、第三百零三條第七款、第三百零七條，
判決如主文。
中    華    民    國    九      十      年      七      月      四      日
                                  臺灣臺北地方法院刑事第六庭
                                      審判長  法  官  劉慧芬
                  法  官  黃程暉
                                              法  官  劉煌基
右正本證明與原本無異。
如不服本判決，應於判決送達後十日內，向本院提出上訴狀。
                                              書記官  張漪蕙
中      華      民      國      九十      年    六     月       四      日
附表
┌──┬──────┬──────┬──────┬───┬───────┐
│編號│銀行        │支票金額    │ 支票號碼   │發票人│發票日期      │
├──┼──────┼──────┼──────┼───┼───────┤
│ 一 │大眾商業銀行│二百五十萬  │ ＡＤ二０一 │甲○○│８９‧３‧１８│
│    │台中分行    │            │ 七七八九   │      │              │
├──┼──────┼──────┼──────┼───┼───────┤
│ 二 │大眾商業銀行│二十六萬七千│ ＡＤ二０一 │甲○○│８９‧３‧２５│
│    │台中分行    │零七十五元  │ 七七九六   │      │              │
├──┼──────┼──────┼──────┼───┼───────┤
│ 三 │華南商業銀行│九十八萬二千│ ＡＣ０二八 │黃松根│８９‧７‧２７│
│    │南台中分行  │二百元      │ ０五九一   │      │              │
├──┼──────┼──────┼──────┼───┼───────┤
│ 四 │中國國際商銀│九十八萬七千│ Ａ０五三一 │員頂企│８９‧７‧３０│
│    │員林分行    │二百元      │ 三八一     │業有限│              │
│    │            │            │            │公司  │              │
├──┼──────┼──────┼──────┼───┼───────┤
│ 五 │彰化商業銀行│七十九萬一千│ ＢＥ一七五 │陳文發│８９‧８‧３１│
│    │總行營業部  │元          │ 九一九九   │      │              │
└──┴──────┴──────┴──────┴───┴───────┘


司法院資訊處製作；財團法人民間司法改革基金會備份。
